【裁判字號】    97,抗,166
【裁判日期】    970530
【裁判案由】    本票裁定
【裁判全文】
臺灣臺北地方法院民事裁定               97年度抗字第166號
抗  告  人  乙○○
相  對  人  日盛國際商業銀行股份有限公司
法定代理人  丙○○
代  理  人  甲○○
上列當事人間聲請本票准許強制執行事件，抗告人對於中華民國
96年12月18日本院簡易庭所為之96年度票字第81257號民事裁定
提起抗告，本院裁定如下：
    主  文
抗告駁回。
抗告程序費用新臺幣壹仟元由抗告人負擔。
    理  由
一、按執票人依票據法第123條規定，聲請法院裁定許可對發票
    人強制執行，係屬非訟事件，此項聲請之裁定，及抗告法院
    之裁定，僅依非訟事件程序，就本票形式上之要件是否具備
    予以審查為已足，並無確定實體上法律關係存否之效力，如
    發票人就票據債務之存否有爭執時，應由發票人提起確認之
    訴，以資解決（最高法院57年度臺抗字第76號、56年臺抗字
    第714號判例意旨參照）。次按本票上雖有免除作成拒絕證
    書之記載，執票人仍應於所定期限內為付款之提示，但對於
    執票人主張未為提示者，應負舉證之責，票據法第124條準
    用第95條定有明文。
二、本件相對人主張：其執有抗告人於民國93年4月13日所簽發
    ，內載金額新臺幣（下同）35萬元，付款地在相對人公司事
    務所，利息按年息7.5％計算，免除作成拒絕證書之本票乙
    紙（下稱系爭本票），詎到期日後為付款提示，僅支付其中
    部分，其餘19萬5714元未獲付款等情，業據其提出本票乙紙
    為證，原審依首開規定予以准許，尚無不合。
三、本件抗告意旨略以：系爭本票上雖有免除作成拒絕證書之記
    載，但執票人於行使追索權前仍應於所定期限內為付款之提
    示，本件相對人雖表示其於到期日後向抗告人為提示及催討
    ，惟未提出其已向抗告人提示及催討之證據云云，依前開規
    定，本票上雖有免除作成拒絕證書之記載，執票人仍應於所
    定期限內為付款之提示，但對於執票人主張未為提示者，應
    負舉證之責，系爭本票既載有「此票免除作成拒絕證書，並
    免除票據法第89條之通知義務」字樣，相對人於聲請本票強
    制執行裁定時，僅須主張於到期日後提示不獲付款，即為已
    足，無庸就曾為提示為何證明，抗告人主張相對人未為提示
    云云，並未舉證以實其說，其所辯即非可採，系爭本票之形
    式要件既已具備，且確有到期提示未獲付款之情形，原審於
    此無確定實體上法律關係之非訟事件程序，僅就本票是否具
    備形式要件而為審查，核無不合，抗告人提起本件抗告，為
    無理由，應予駁回。
四、據上論結，本件抗告為無理由，依非訟事件法第46條、第21
    條第2項、第24條第1項，民事訴訟法第495條之1第1項、第
    449條第1項、第78條，裁定如主文。
中    華    民    國    97    年    5     月    30    日
                  民事第二庭  審判長法  官  黃蓓蓓
                                    法  官  吳淑惠
                                    法  官  林欣蓉
以上正本係照原本作成。
本裁定不得再抗告。 以上正本係照原本作成。
中    華    民    國    97    年    5     月    30    日
                                    書記官  賴敏慧


司法院資訊處製作；財團法人民間司法改革基金會備份。
